最高法院刑事判決　　　　　　　　　　　　　　　八十八年度台上字第四五三九號
　　上　訴　人　甲○○
右上訴人因煙毒案件，不服台灣高等法院中華民國八十八年六月七日第二審更審判決
（八十七年度重上更(三)字第一七八號，起訴案號：台灣台北地方法院檢察署八十五年
度偵字第二○七二○、二四○○一號），提起上訴，本院判決如左：
    主  文
上訴駁回。
    理  由
本件原判決認定上訴人甲○○明知海洛因為修正前肅清煙毒條例第二條所查禁之毒品
，且為公告管制進、出口之管制物品，竟仍基於走私運輸毒品進口之犯意，於民國八
十五年九月十六日上午，於桃園中正國際機場，搭乘九時二十五分長榮航空ＢＲ－二
六一班機前往越南胡志明市，取得毒品海洛因一大塊後，於翌日（即同年月十七日）
，搭乘中午十二時五十五分之長榮航空ＢＲ－二六二班機，將前開毒品海洛因裝入所
備用之詹益宏婦產科藥袋內，夾藏於束腹走私運輸自桃園中正國際機場入境台灣，然
因法務部調查局北部地區機動工作組（以下簡稱北機組）接獲線報，於同日下午會同
財政部台北關稅局人員攔檢，上訴人先偽稱懷孕並有流產跡象，阻止檢查人員碰觸其
身體，嗣因無法圖免乃要求自行脫衣受檢，並至海關辦公室三○二室內角落辦公桌後
，又稱不願讓人見其裸身，乃以該辦公室內打開之三個公事箱圈圍，又推落桌上之茶
杯轉移檢查人員之注意，並以所著衣裙為掩飾，先行脫解束腹時，趁機將前開毒品海
洛因丟棄於後電腦桌下，致檢查人員未為查獲，乃欲帶同上訴人前往驗孕，上訴人又
以須更換衛生棉為由，要求返回原地更換，並於更換時自地上拾起原用於包裹海洛因
遭其棄置該處印有其服務處所詹益宏婦產科之藥袋一個，經檢查人員詢問拾何物，佯
稱垃圾並丟棄至垃圾桶內，其間因不時以餘光掃瞄該座位角落，經檢查人員發覺有異
，俟其一離開該座位，即進入檢查，旋即在電腦桌下方發現上訴人所丟置以黃色膠布
包裹之毒品海洛因磚一大塊（淨重三四四‧三二公克，純度八三‧○二％，純質淨重
二八五‧八五公克）而查獲，並扣得該海洛因一大塊及其所有供運輸海洛因進口所用
上有海洛因殘留之束腹一條，裝置海洛因之藥袋一只及前開班機機票之存根一件等情
。係以上開事實，關於上訴人如何於八十五年九月十六日上午，搭乘長榮航空ＢＲ－
二六一班機前往越南胡志明市，取得毒品海洛因一大塊後，翌（十七）日中午搭乘長
榮航空ＢＲ－二六二班機，將該毒品海洛因夾藏於束腹走私運輸入境，北機組接獲線
報，於同日下午會同財政部台北關稅局人員攔檢，上訴人先偽稱懷孕並有流產跡象，
阻止檢查人員碰觸其身體，因不時以餘光掃瞄其座位角落，經檢查人員發覺有異，俟
其離開座位，即進入檢查，旋在電腦桌下方，發現以黃色膠布包裹之海洛因磚一塊（
淨重三四四‧三二公克，純度八三‧○二％，純質淨重二八五‧八五公克），因而查
獲等情，有北機組之調查筆錄及移送函一件在卷可按。復據證人即北機組調查員施佩
玲供稱：「被告是在證件查驗台即被通知領行李後直接至海關檢查台第二十五台受檢
，當場檢查行李，行李中沒有，我即將之帶往辦公室搜身，帶到辦公室途中，她說懷
孕了，並說流產現象，搜身時她抗拒並不讓我們碰她，說要請律師，最後要求要到角
落，自行脫衣，又說不願讓人見其裸身，故在桌上放置打開之公事箱三個摭掩，我們
三人約在二公尺距離，不讓我們碰她，她是一次脫一件出來，經查沒有，她又穿回去
，我們都只是正面對她，均無法見其全身及脫衣。」，「後來要求換衛生棉，……要
帶她去驗孕時，要求又折回，我們都奇怪她為何不到廁所去換。」，「她換衛生棉時
，見到地上之藥袋。」等語（見第一審卷八九至九十頁）。證人即財政部台北關稅局
（以下簡稱台北關）關務員邱足新供稱：「束腹是一般黏式，一扯即可，但被告脫束
腹時卻扭來扭去，拖了好久的時間。」，「在她（指被告）位子底下，查到海洛因，
用黃色膠布包著，我們還查婦產科的藥袋子，內空的，大小可剛好裝該海洛因。」，
「那是海關辦公室，當天只有那件案子。」等語（見第一審卷八八頁反面、八九頁反
面、九一頁）。證人即北機組調查員覃世宗供稱：「被告脫衣位置狹小，左後有電腦
桌，桌下堆有雜物，……因施小姐說被告表情有異，眼角餘光一直瞄該角落，那時已
發給她證明，要帶她去婦產科檢驗，我們才能到該角落查看，一進去發現該海洛因磚
。」（見第一審卷九十頁反面）。證人陳洽波即北機組調查員供稱：「東西（指海洛
因）在電腦桌旁發現，她（指被告）反應很激烈，表示不要栽贓，便請海關官員將之
拿到桌上放，表示要鑑定指紋為何人時，被告便用手去抓那東西並用手按在袋上，經
制止後她才將手收回，但指紋已被抹掉。」等語（見原審上訴卷五六頁正反面）。以
上各證人均指證上訴人右開犯行明確，並有前開海洛因一大塊、束腹一條、機票存根
一件及藥袋一只扣案足資佐證。且扣案之海洛因經鑑驗其純度高達百分之八十三點零
二（淨重三四四‧三二公克，純質淨重二八五‧八五公克），有法務部調查局鑑定通
知書一紙在卷可稽（見第二○七二○號偵查卷四十二頁），另上訴人於行前曾與其同
於詹益宏婦產科工作之妹林芳薇論及運輸毒品進口之事，亦有北機組通訊監察報告一
件附卷可按（見第二○七二○號偵查卷十五至十九頁）。且經證人覃世宗、施佩玲、
鄧愛華、陳洽波四人，於原審前審八十六年六月十六日至中正國際機場海關三○二辦
公室勘驗並制作訊問筆錄時結證在卷，有勘驗筆錄及所繪現場圖各乙紙附卷可憑（見
原審上訴卷一○四至一○八頁）。本件扣案之海洛因數量甚大、價值昂貴，承辦之公
務員無從取得該海洛因栽贓上訴人，且與上訴人無仇怨，亦不必栽贓，要無承辦之人
員設詞誣陷，故入人罪之虞。上訴人於事前已與其妹談及走私運毒進口之事，雖曾為
其妹勸阻，惟心存僥倖，前往越南，並於約二十四小時內即取得三百餘公克之海洛因
磚藏於身上夾帶私運進口之事證至臻明確，犯行洵堪認定，為其所憑之證據及認定之
理由。而以上訴人辯稱：係其夫伍志鋼同事秦瑞生邀其夫婦同遊越南，然其夫因工作
無法成行，復因夫妻二人口角，情緒低落，乃託秦瑞生購機票於九月十六日隻身前往
越南，又因其弟定於同月十九日入伍在即，全家訂於十七日晚上聚餐歡送，乃於十七
日下午搭機返台，在越期間，除秦瑞生接機至飯店外，未曾與第三人接觸，何來毒品
﹖又入關於海關檢查時，有三位女性調查員及關員命脫衣檢查，並掣給搜身無所獲證
明單後，又藉口交醫師檢查帶回室內，並宣稱於前脫衣處桌下拾獲毒品一塊，誣指為
其所有，另其夫伍志鋼至北機組時，曾見查獲之毒品外包裝有相當多之灰塵，顯認已
放置多時未為人觸摸，且調查員於取樣化驗時，曾將其束腹置於下方刮取，顯然束腹
之毒品反應係受取樣污染；又伊與其妹林芳薇事前係商議至越南走私色情書刊，非指
毒品，伊確無虛構懷孕之事實，伊有以束腹支撐腰部之習慣，伊於出國前即有流產現
象，又束腹不一定增加腹部壓力，伊於搜身後並未所獲，殊無故意推落桌上茶杯之必
要，伊所站位置並無丟棄毒品後電腦桌下之機會，證人邱足新所為「當天亦無重複使
用三○二室搜身之情形」是否真實未經查證云云，如何與證人秦瑞生及其夫伍志鋼到
庭所述之情形均不相符，且與常情及事理有違，不足採信，亦於理由中一一加以指駁
說明。又對於上訴人之妹林芳薇雖嗣稱其在調查局申請監聽錄音所說之運毒只是第六
感之反應等語，如何係事後護上訴人之詞，要無足採，及上訴人聲請再次至查獲海
洛因之現場勘驗，與上訴人前審之選任辯護人請求北機組承辦人員就何種「線報」與
上訴人對質，均核無必要之理由說明綦詳。而以上訴人行為後，肅清煙毒條例已於八
十七年五月二十日修正公布為「毒品危害防制條例」，海洛因列為第一級毒品，其運
輸第一級毒品者，處死刑或無期徒刑，處無期徒刑者，得併科新台幣一千萬元以下罰
金，比較新舊法結果，新法刑罰較重，依刑法第二條第一項但書規定，仍應適用有利
於上訴人之肅清煙毒條例處斷。又海洛因係毒品，為懲治走私條例公告管制進出口之
物品，上訴人所為係犯修正前肅清煙毒條例第五條第一項之運輸毒品罪及懲治走私條
例第二條第一項之私運管制物品進口罪，所犯二罪係一行為觸犯數罪名之想像競合犯
，應從一重運輸毒品罪論處。因將第一審不當之判決撤銷，改判適用修正前肅清煙毒
條例第五條第一項、第十二條前段、第十三條第一項，懲治走私條例第二條第一項、
第十一條，刑法第十一條前段、第二條第一項但書、第五十五條、第三十七條第一項
，並審酌毒品戕害國人身心至鉅、嚴重危害社會治安，上訴人走私進口毒品，將致擴
散毒源，犯後多方飾詞狡辯圖卸，全無悔意等一切情狀，仍量處上訴人無期徒刑，宣
告褫奪公權終身，扣案之海洛因磚一塊（淨重三四四‧三二公克，純度八三‧○二％
，純質淨重二八五‧八五公克）及束腹上殘留之海洛因，應沒收銷燬之，另扣案之束
腹一條、藥袋一只係上訴人所有供犯罪所用之物，均併予宣告沒收，經核於法尚無違
誤。查證據之取捨及事實之認定乃事實審法院之職權行使，苟與經驗法則及論理法則
無違即不能任意指為違法。原判決綜核各項證據認定上訴人有如前開犯罪事實，既已
詳其理由，所為之論斷，亦與經驗法則及論理法則無違，且原判決理由中對於上訴
人於受檢時，推落桌上茶杯之原因，先後均認定係在轉移檢查人員之注意力，並無理
由矛盾及認定事實與理由矛盾之可言，且縱先後之說詞稍未一致，亦與認定上訴人有
運輸毒品事實之判決結果不生影響，上訴意旨執此指摘原判決違法，難認有理由，應
予駁回。
據上論結，應依刑事訴訟法第三百九十六條第一項，判決如主文。
中      華      民      國    八十八    年      八      月    二十六    日
                              最高法院刑事第十庭
                                  審判長法官  莊  登  照
                                        法官  洪  明  輝
                                        法官  蔡  清  遊
                                        法官  黃  一  鑫
                                        法官  林  秀  夫
      右正本證明與原本無異
                                              書  記  官
中      華      民      國    八十八    年      九      月      二      日
